臺灣新北地方法院刑事判決
111年度審訴字第213號
公  訴  人  臺灣新北地方檢察署檢察官
被      告  呂理政


選任辯護人  李後政律師
上列被告因偽造文書等案件，經檢察官提起公訴（110年度偵字
第8460、46011號），被告於本院準備程序中就被訴事實為有罪
之陳述，經本院合議庭裁定由受命法官獨任進行簡式審判程序，
判決如下:
    主  文
呂理政犯行使偽造私文書罪，處有期徒刑肆月，如易科罰金，以
新臺幣壹仟元折算壹日。緩刑貳年。未扣案之犯罪所得新臺幣貳
佰零參萬元沒收，於全部或一部不能沒收或不宜執行沒收時，追
徵其價額。
    事  實
一、緣呂理政係呂芳連之子，呂陳秋香、呂春敏、呂靜梅、呂素
    芳則分別為呂芳連之配偶或子女，而呂芳連生前於新北市○○
    區○○設○○號00000000000000號帳戶（下稱呂芳連樹林區農會
    甲帳戶）、帳號00000000000000號帳戶（下稱呂芳連樹林區
    農會乙帳戶），其後呂芳連於民國109年5月29日6時6分許死
    亡，呂理政、呂陳秋香、呂春敏、呂靜梅、呂素芳均為呂芳
    連之法定繼承人。呂理政明知於呂芳連死亡後，呂芳連上開
    帳戶內之存款已成呂芳連之遺產，屬全體繼承人公同共有，
    未經全體繼承人之同意，不得擅自提領處分，且呂芳連之權
    利能力業已消滅，已無從同意或授權其辦理提款轉帳事宜，
    竟意圖為自己不法之所有，基於行使偽造私文書及詐欺取財
    之犯意，利用其保管呂芳連樹林區農會甲、乙帳戶存摺及開
    戶印章之便，未經全體繼承人之同意或授權，即接續於附表
    編號1至3「時間」欄所示之時間，至新北市○○區○○街0段00
    號新北市樹林區農會柑園分部，冒用呂芳連之名義填具取款
    憑條，並盜蓋呂芳連之印章於上，藉以表示呂芳連同意自如
    附表編號1至3「提領金融機構帳戶」欄所示之金融機構帳戶
    內提領如附表編號1至3「提領金額」欄所示之款項，並同時
    將附表編號2「提領金額」欄所示之款項轉帳至呂理政新北
    市○○區○○○號00000000000000號帳戶（下稱呂理政樹林區農
    會帳戶）之意，而偽造私文書，進而持之交付新北市樹林區
    農會柑園分部承辦人員而行使之，致新北市樹林區農會柑園
    分部承辦人員陷於錯誤，誤認呂芳連尚生存而呂理政已獲呂
    芳連之授權提領款項，因而交付如附表編號1、3「提領金額
    」欄所示之現款予呂理政，及轉帳如附表編號2「提領金額
    」欄所示之款項至呂理政樹林區農會帳戶，足以生損害呂芳
    連之其他繼承人即呂陳秋香、呂春敏、呂靜梅、呂素芳及新
    北市樹林區農會。嗣呂理政於110年2月2日14時42分許，在
    其前揭偽造文書及詐欺犯行尚未經有偵查權限之機關發覺前
    ，自行至臺灣新北地方檢察署，主動向檢察事務官自首上開
    犯行，進而接受裁判。
二、案經呂理政向臺灣新北地方檢察署自首及呂素芳訴由臺灣新
    北地方檢察署檢察官偵查起訴。
    理  由
壹、程序方面：
    本件被告呂理政所犯係死刑、無期徒刑、最輕本刑為3年以
    上有期徒刑以外之罪，其於準備程序中就被訴事實為有罪之
    陳述，經法官告知簡式審判程序之旨，並聽取公訴人及被告
    、辯護人之意見後，依刑事訴訟法第273條之1第1項規定，
    由本院合議庭裁定由受命法官獨任進行簡式審判程序，且依
    刑事訴訟法第273條之2及第159條第2項規定，不適用傳聞法
    則有關限制證據能力之相關規定，合先敘明。
貳、實體方面：
一、上揭犯罪事實，業經被告呂理政於偵查中、本院準備程序及
    審理時均坦承不諱，並有呂芳連己身一親等資料查詢結果、
    被告三親等資料查詢結果、樹林區農會110年3月22日樹農信
    字第1102000539號函檢附之呂芳連樹林區農會甲、乙帳戶存
    款歷史交易明細查詢各1份、如附表編號1至3所示交易之取
    款憑條3紙、長庚紀念醫院109年5月29日護理記錄單1紙、戶
    籍謄本（除戶部分）1份附卷可稽（見110年度偵字第8460號
    偵查卷第8、14、17至20、155頁、110年度他字第1729號偵
    查卷第6頁），足認被告之自白與事實相符，洵堪採為認定
    事實之依據。本案事證明確，被告犯行堪以認定，應依法論
    科。
二、論罪科刑：
  ㈠核被告所為，係犯刑法第216條、第210條之行使偽造私文書
    及同法第339條第1項之詐欺取財罪。
  ㈡又被告盜用「呂芳連」印章行為係偽造私文書之階段行為，
    而偽造私文書之低度行為復經行使之高度行為所吸收，均不
    另論罪。
  ㈢被告如附表所示之多次冒用呂芳連名義領款及轉帳行為，係
    基於領取呂芳連樹林區農會帳戶存款之同一目的，於密切接
    近之時間內實施，侵害同一法益，各行為之獨立性極為薄弱
    ，依一般社會健全觀念，在時間差距上，難以強行分開，應
    各視為數個舉動之接續施行，均為接續犯。
  ㈣又被告以一行為同時觸犯行使偽造私文書及詐欺取財等2罪名
    ，為想像競合犯，應依刑法第55條之規定，從一重之行使偽
    造私文書罪處斷。
  ㈤又被告於有偵查權限之機關或人員尚未發覺其所犯本件偽造
    文書及詐欺犯行前，即主動向檢察事務官供承其本件偽造文
    書犯行及詐欺，進而接受裁判一節，有臺灣新北地方檢察署
    按鈴申告案件報告書及臺灣新北地方檢察署110年2月2日詢
    問筆錄各1份在卷可參，合於自首之要件，爰依刑法第62條
    前段之規定減輕其刑。
  ㈥爰審酌被告明知呂芳連已死亡，呂芳連樹林區農會甲、乙帳
    戶內之存款均已成遺產，卻未循繼承相關程序，即擅自冒用
    呂芳連名義提領呂芳連樹林區農會甲、乙帳戶內之存款，足
    生損害於樹林區農會及其他繼承人，實有不該，惟念其犯後
    始終坦承犯行，且於呂芳連生前長期照顧呂芳連，相關醫療
    及喪葬費用亦多由其負責處理支出，此業據證人呂春敏、呂
    靜梅於偵查中證述明確，並兼衡其前無犯罪科刑紀錄，有臺
    灣高等法院被告前案紀錄表可佐，素行尚佳，及其犯罪之動
    機、目的、手段、詐得財物之數額，及其自陳大學畢業之智
    識程度，現從事放射師工作，須扶養3個小孩及母親之生活
    狀況等一切情狀，量處如主文所示之刑，並諭知如易科罰金
    之折算標準，以資懲儆。
  ㈦末查，被告前未曾因故意犯罪受有期徒刑以上刑之宣告，有
    臺灣高等法院被告前案紀錄表1份在卷可考，其因一時失慮
    ，致罹刑章，惟其於犯後自首犯罪並始終坦承犯行，尚有悔
    悟之意，且本案應僅屬偶發性之犯罪，其主觀惡性並非重大
    ，對於社會規範之認知尚無重大偏離，信其經此偵審程序及
    科刑教訓後，應知所警惕，當無再犯之虞，本院認前開所宣
    告之刑，以暫不執行為適當，爰依刑法第74條第1項第1款規
    定，併予諭知緩刑2年，以啟自新。
三、沒收：
  ㈠按犯罪所得，屬於犯罪行為人者，沒收之；前二項之沒收，
    於全部或一部不能沒收或不宜執行沒收時，追徵其價額，刑
    法第38條之1第1項前段、第3項分別定有明文。　
  ㈡查，被告詐得之203萬元，屬本案之犯罪所得，因未予扣案，
    為避免被告無端坐享犯罪所得，且經核本案情節，宣告沒收
    並無過苛之虞，是上開犯罪所得應依刑法第38條之1第1項前
    段、第3項之規定宣告沒收，於全部或一部不能沒收或不宜
    執行沒收時，追徵其價額。至檢察官日後就本判決對被告犯
    罪所得諭知沒收或追徵部分指揮執行時，倘其餘繼承人即告
    訴人呂素芳、被害人呂陳秋香等有全部或一部實際受償之情
    形，自應計算後扣除之，不能重複執行，附此敘明。
  ㈢又如附表所示之偽造取款憑條私文書，已由被告交付予新北
    市樹林區農會柑園分部收執，而非屬被告所有，又非屬違禁
    物，爰不予宣告沒收；至其上之呂芳連印文均係真正之呂芳
    連印章所盜蓋，並非屬偽造之印文，自不得依刑法第219條
    之規定宣告沒收。
據上論斷，應依刑事訴訟法第273條之1第1項、第299條第1項前
段，刑法第216條、第210條、第339條第1項、第55條、第62條前
段、第41條第1項前段、第74條第1項第1款、第38條之1第1項前
段、第3項，刑法施行法第1條之1第1項，判決如主文。
本案經檢察官林殷正提起公訴，經檢察官張啓聰到庭執行職務。
中　　華　　民　　國　　111 　年　　4 　　月　　20　　日
                  刑事第二十五庭  法  官      曾淑娟
如不服本判決，應於判決送達後20日內敘明上訴理由，向本院提
出上訴狀（應附繕本），上訴於臺灣高等法院。其未敘述上訴理
由者，應於上訴期間屆滿後20日內向本院補提理由書「切勿逕送
上級法院」。
                                  書記官      王若安  
中　　華　　民　　國　　111 　年　　4 　　月　　21　　日
附錄本案論罪科刑所引法條全文：
華民國刑法第210條
偽造、變造私文書，足以生損害於公眾或他人者，處5年以下有
期徒刑。
　
中華民國刑法第216條
行使第210條至第215條之文書者，依偽造、變造文書或登載不實
事項或使登載不實事項之規定處斷。
　
中華民國刑法第339條
意圖為自己或第三人不法之所有，以詐術使人將本人或第三人之
物交付者，處5年以下有期徒刑、拘役或科或併科50萬元以下罰
金。
以前項方法得財產上不法之利益或使第三人得之者，亦同。
前二項之未遂犯罰之。

附表：
編號 時間 提領金融機構帳戶 提領金額（新臺幣） 偽造之私文書 盜蓋之印文及數量 1 109年5月29日12時12分許 呂芳連樹林區農會乙帳戶 4萬元 取款憑條  「呂芳連」印文1枚 2 109年5月29日12時17分許 呂芳連樹林區農會甲帳戶 159萬元 取款憑條  「呂芳連」印文1枚  3 109年5月29日12時18分許 呂芳連樹林區農會甲帳戶 40萬元 取款憑條  「呂芳連」印文1枚  合計   203萬元